【裁判字號】    99,台上,971
【裁判日期】    990211
【裁判案由】    違反毒品危害防制條例
【裁判全文】
最高法院刑事判決              九十九年度台上字第九七一號
上  訴  人  甲○○
上列上訴人因違反毒品危害防制條例案件，不服台灣高等法院台
南分院中華民國九十七年一月十六日第二審判決（九十六年度上
訴字第一三０五號，起訴案號：台灣台南地方法院檢察署九十五
年度偵字第一五八０號），提起上訴，本院判決如下：
    主  文
上訴駁回。
    理  由
按刑事訴訟法第三百七十七條規定，上訴於第三審法院，非以判
決違背法令為理由，不得為之。是提起第三審上訴，應以原判決
違背法令為理由，係屬法定要件。如果上訴理由書狀並未依據卷
內訴訟資料，具體指摘原判決不適用何種法則或如何適用不當，
或所指摘原判決違法情事，顯與法律規定得為第三審上訴理由之
違法情形，不相適合時，均應認其上訴為違背法律上之程式，予
以駁回。本件原判決維持第一審論上訴人甲○○以意圖販賣而持
有第三級毒品罪，處有期徒刑參年捌月，並為相關從刑諭知之判
決，駁回上訴人在第二審之上訴。係依憑上訴人於警詢時坦承：
於民國九十五年一月五日，在台南市○○區○○路與永福路口之
伊車內查扣之第三級毒品愷他命，伊擬以每小包，新台幣（下同
）一千元出售等情不諱，參酌證人即台南市警察局第二分局警員
陳建順、顏嘉潁證以：伊等接獲通知有青少年聚眾毀損他人車輛
，而於上開時、地處理時，見上訴人與證人陶子豪所乘車輛緊接
該等青少年之車輛，認上訴人涉與滋事青少年同夥，故命其下車
受檢，並經徵得上訴人同意搜索後，始在其身上及所駕車輛內，
搜得扣案物品；陶子豪證稱：伊於上開時、地，看見伊前方車旁
有人在砸毀機車，且因被前方車輛擋住，準備倒車時，即被警察
攔下，警察在獲得上訴人同意後，始進行搜索各等語，及卷附第
一審勘驗上訴人之警詢光碟筆錄（記載：上訴人於製作警詢筆錄
時，雖有打哈欠、咳嗽的現象，但其應詢時語調平和自然，就承
辦員警之問話，均能明確應答，且承辦員警已告知可聯絡家人委
請律師，而禁止上訴人與友人聯絡之原因，在防止串證等旨）、
扣案之第三級毒品愷他命二十三點五七五公克（檢驗後剩餘二十
三點五六七公克）、分裝袋四大包、電子磅秤一台、載明上訴人
同意搜索意旨之台南市警察局第二分局搜索扣押筆錄、現場照片
十七張、行政院衛生署管制藥品管理局九十五年二月二十七日管
檢字第０九五０００二０九四號鑑定書（記載：送驗粉末為第三
級毒品愷他命，原重二十三點五七五公克，檢驗後剩餘二十三點
五六七公克等旨）等證據資料，而為論斷，已敘述其所憑之證據
及認定之理由。而以上訴人否認犯罪，並辯稱：扣案之愷他命均
係供己施用，無意販賣，警詢中之供述與事實不符，且係受警察
誘導，誤認販賣毒品之處罰較輕，而為不實之供述云云，係飾卸
之詞，無足採取，在理由內依憑調查所得證據，詳加指駁。並說
明：（一）陳建順、顏嘉潁係因接獲有人滋事之舉報前往，且其
到場時，確見有人持木棒砸毀路旁機車，上訴人之車輛又與滋事
青少年所駕車輛緊接，因認上訴人與該少年等間有一定關係，而
要求下車受檢，並持槍警戒，均合於偵查機關之專業判斷，要屬
適當，亦未違反比例原則，自屬警察職權行使法第二十八條第一
項之必要行為。（二）刑事訴訟法第一百三十一條之一所示之同
意搜索，以獲得被搜索人之同意為要件，至於簽名於筆錄，係在
執行搜索前、後為之，並不影響已同意搜索之合法效力。本件搜
索時，確實已經獲得上訴人之同意，縱上訴人係在搜索後，才在
搜索筆錄內補行簽名，亦不影響搜索之合法性。（三）依上訴人
所述，查扣之愷他命有分裝及未分裝，有帶在身上或放置在所駕
駛之小客車內，顯然上訴人有所意圖，且如僅係單純施用，豈會
將之分置二處，而於深夜攜帶外出，甘冒被查辦重罪之危險？是
其於警詢供述：伊身上分裝好的，要攜至搖頭店內販售云云，尚
與情理無違，且其就如何分裝、分裝地點、數量、及販售之價格
、地點等意圖販賣之事項，均能詳盡陳明，顯非為警誘導所致，
應堪採信之理由。從形式上觀察，原判決並無違背法令之情形存
在。上訴意旨略稱：(一)警方在上訴人及陶子豪並無犯罪嫌疑、亦
非現行犯或危害公共安全情形下，持槍喝令上訴人及陶子豪下車
，並進行搜索，其執行程序有違，不符警察職權行使法第二十八
條第一項之規定。況警方不可能讓上訴人簽立搜索同意書，再開
始搜索，且開車之人既係陶子豪，為何未讓陶子豪簽名。原判決
之認定有違經驗法則，亦與卷內資料未合。(二)警方未讓上訴人委
任律師陪同製作筆錄，該筆錄應無證據能力，且上訴人應詢時，
因毒癮發作，精神不濟，警方竟漠視此情，執意在夜間製作筆錄
，其程序明顯違法。(三)原判決以被告之自白，為唯一之證據，亦
違規定等語。惟查：（一）證據之取捨，為事實審法院之職權，
倘其採證認事並不違背證據法則，即不得任意指為違法。原判決
已就相關事證詳加調查論列，復綜合上訴人之供述、警員陳建順
、顏嘉潁及上訴人之友陶子豪之證言，參互斟酌判斷，資為不利
於上訴人之認定，已說明其取捨證據判斷之依據所得心證，及上
訴人所為扣案之愷他命均係供己施用，無意販賣，警詢中之供述
與事實不符之辯解，洵不足採之理由，亦未以上訴人之自白，資
為上訴人不利認定之唯一證據。所為論斷俱有卷內證據資料足憑
，且與證據法則無違，亦無適用法則不當、應於審判期日調查之
證據而未予調查及判決理由不備之違法情形。上訴意旨無非就原
審採證認事之職權行使，專憑己見，泛言指摘，再為事實上之爭
執，並非依據卷內訴訟資料而為之具體指摘，自非適法之第三審
上訴理由。（二）原判決理由壹之三之(一)已說明：經第一審法院
勘驗上訴人之警詢光碟，承辦員警係禁止上訴人聯絡本無權為其
選任辯護人之友人，當時並明白告知係為防止上訴人與其他可能
涉案人士，如提供毒品者串證，並未禁止其與可為其選任辯護人
之家屬聯絡，並無妨害上訴人選任辯護人權利之理由。且上訴人
於偵查中亦供認：伊於警詢之筆錄，乃警員依其陳述而記載云云
（見偵查卷第五頁），原判決因認上訴人於警詢製作之筆錄具證
據能力，並無採證違反法則之情形。上訴意旨妄指為違法，自非
依據卷內訴訟資料執為指摘之合法第三審上訴理由。（三）搜索
，經受搜索人出於自願性同意者，得不使用搜索票。但執行人員
應出示證件，並將其同意之意旨記載於筆錄，刑事訴訟法第一百
三十一條之一定有明文。本件原判決依陳建順、陶子豪之證言、
卷附之搜索、扣押筆錄等證據資料及調查證據之結果，認定警方
開始搜索前，係經上訴人事前同意，始行搜索，已說明其認定之
理由。且上開搜索扣押筆錄已依規定記載徵得受搜索人即上訴人
同意執行搜索之旨，並由上訴人親自簽名捺指印（見偵查卷第十
三頁），即無不法可言。上訴意旨執此指摘，亦非適法之第三審
上訴理由。（四）其餘上訴意旨，則置原判決之明白論斷於不顧
，或仍持原判決已說明理由而捨棄不採之陳詞辯解，再為事實上
之爭執，或就屬於事實審法院採證認事職權之行使，或就不影響
於判決本旨之枝節事項，全憑己見，任意指摘，難謂已符合首揭
法定上訴第三審之要件。其上訴違背法律上之程式，應予駁回。
據上論結，應依刑事訴訟法第三百九十五條前段，判決如主文。
中    華    民    國  九十九  年    二    月   十一   日
                      最高法院刑事第三庭
                          審判長法官  林  增  福
                                法官  張  清  埤
                                法官  陳  世  雄
                                法官  何  菁  莪
                                法官  段  景  榕
本件正本證明與原本無異
                                      書  記  官
中    華    民    國  九十九  年    二    月  二十三  日
                                                      Ｑ

司法院資訊處製作；財團法人民間司法改革基金會備份。
